【裁判字號】    98,裁,2216
【裁判日期】    980917
【裁判案由】    綜合所得稅
【裁判全文】
最  高  行  政  法  院  裁  定
                                      98年度裁字第2216號
上  訴  人  甲○○
                          送達代收人  乙○○
被 上訴 人  財政部臺灣省中區國稅局
代  表  人  丙○○
上列當事人間綜合所得稅事件，上訴人對於中華民國98年6月25
日臺中高等行政法院98年度訴字第110號判決，提起上訴，本院
裁定如下：
    主  文
上訴駁回。
上訴審訴訟費用由上訴人負擔。
    理  由
一、按對於高等行政法院判決之上訴，非以其違背法令為理由，
    不得為之，行政訴訟法第242條定有明文。依同法第243條第
    1項規定，判決不適用法規或適用不當者，為違背法令；依
    同法第243條第2項規定，判決有該條項所列各款情形之一者
    ，為當然違背法令。又提起上訴，應以上訴狀表明上訴理由
    並應添具關於上訴理由之必要證據，復為同法第244條第1項
    第4款及第2項所明定。是當事人提起上訴，如以原審判決有
    不適用法規或適用不當為理由時，其上訴狀應有具體之指摘
    ，並揭示該法規之條項或其內容；如以原審判決有行政訴訟
    法第243條第2項所列各款情形為理由時，其上訴狀應揭示合
    於該條款之事實。上訴狀或理由書如未依上述方法表明，或
    其所表明者顯與上開法條規定之違背法令情形不相合時，即
    難認為已合法表明上訴理由，其上訴自非合法。
二、緣上訴人民國（下同）91及92年度綜合所得稅結算申報，經
    被上訴人查獲其與配偶許嫦容短報取自新文欽五金企業股份
    有限公司（下稱新文欽公司）之營利所得合計新臺幣（下同
    ）4,223,160元及9,007,481元，另漏報92年度許嫦容利息所
    得1,174元，乃歸戶核定91及92年度綜合所得總額為5,289,2
    81元及13,464,279元，補徵應納稅額589,468元及2,055,668
    元，並按所漏稅額分別處0.5倍及0.2倍之罰鍰計240,600元
    及806,800元（均計至百元止）。上訴人對取自新文欽公司
    營利所得及罰鍰處分不服，循序提起行政訴訟，經原審法院
    判決駁回後，提起本件上訴。
三、上訴意旨雖主張：所得稅法第66條之8立法意旨係在防杜租
    稅規避，依其立法理由，須納稅義務人利用股權之暫時性移
    轉或其他虛偽安排，不當規避或減少納稅義務，稽徵機關始
    能依所得稅法第66條之8非常規交易予以調整，即依查得資
    料按實際應分配或應獲配之股利、盈餘或可抵扣稅額予以調
    整，而上訴人依公司決策將部分新文欽公司股權讓渡給臺灣
    泉鑫鋁業股份有限公司（下稱臺灣泉鑫公司），乃因公司經
    營策略聯盟之需要，本案之股權交易確實必要且真實，非暫
    時性移轉或虛偽安排而規避稅負，被上訴人捨交易之真實性
    ，憑片面臆測推斷認定上訴人係利用股權暫時性移轉或虛偽
    安排，未調查公司設立及股權移轉之真實性，顯有未當且違
    背法令；被上訴人刻意扭曲所得稅法第66條之8立法意旨，
    顯然違反行政程序法第8條及第9條規定，僅為稅收而未注意
    股權移轉係公司商業經營判斷及策略聯盟需要，否定商業登
    記效力與行政保護，原判決對原處分適用法令不當未予以撤
    銷，自有未當；依稅捐稽徵法第12條之1、司法院釋字第420
    號解釋及所得稅法第66條之8立法文義，必須「藉」「虛偽
    安排」「減少應納稅額」「報經核准」「始得依查得資料調
    整」規範甚嚴謹，而本案並無「藉」「虛偽安排」「規避減
    少納稅義務」，應無構成所得稅法第66條之8之課稅要件，
    依法亦不應被補稅裁罰；新文欽公司依據向主管機關商業登
    記及公司之股東名冊發放股利歸入臺灣泉鑫公司，臺灣泉鑫
    公司依股利憑單亦列記投資收益，上訴人非新文欽公司股東
    ，自然未收到股利憑單，申報綜合所得稅時，上訴人未包括
    上開營利所得並無過失，依行政罰法第7條第1項、司法院釋
    字第275號及第313號解釋，不應遭裁處罰鍰等語。惟原判決
    已論明：上訴人91年及92年度綜合所得稅結算申報，列報其
    與配偶許嫦容取自新文欽公司之營利所得合計1,055,790元
    及4,451,4 93元，經被上訴人查得上訴人及配偶許嫦容在新
    文欽公司91年6月28日股東會決議分配股利後，配股基準日
    91年12月13日前，於91年11月26日藉由移轉渠等所有新文欽
    公司股份計900股(其中上訴人550股、許嫦容350股)予甫於
    91年11月11日始核准設立之泉舜投資開發股份有限公司（該
    公司資本額為7,900,000元，94年5月12日變更名稱為泉鑫投
    資開發股份有限公司，94年12月30日又變更名稱為台灣泉鑫
    鋁業股份有限公司），將上訴人及許嫦容原應獲配之營利所
    得轉換為營利事業不計入所得額課稅之股利，以規避綜合所
    得稅納稅義務，被上訴人遂依所得稅法第66條之8規定，報
    經財政部核准後，按上訴人等實際應受配股利，核定增列91
    年及92年度取自新文欽公司營利所得分別為4,223,160元及
    9,007,481元，歸課綜合所得稅，揆諸所得稅法第66條之8規
    定及司法院釋字第420號解釋意旨，原核定並無不合。又上
    訴人及其配偶藉由形式上股權之移轉，實質上將原應獲配營
    利所得之高額稅負，轉換由適用較低稅負之公司承擔，最終
    達成規避或減少稅負之目的，具有主觀上漏報系爭營利所得
    之故意；被上訴人於91年度按其所漏稅額481,330元處0.5倍
    罰鍰計240,600元及於92年度按其所漏稅額210元及1,613,68
    0元分別處0.2倍及0.5倍罰鍰合計806,800元，揆諸所得稅法
    第110條第1項規定，亦無不合等語，詳述其判斷之理由。核
    其上訴理由，仍執與起訴意旨略同且經原審不採之陳詞及歧
    異見解，就原審認定事實及適用法律之職權行使，指摘為不
    當，而非具體表明合於不適用法規、適用法規不當、或行政
    訴訟法第243條第2項所列各款之情形，難認對原判決之如何
    違背法令已有具體之指摘。依首開規定及說明，應認其上訴
    為不合法。
四、依行政訴訟法第249條第1項前段、第104條、民事訴訟法第9
    5條、第78條，裁定如主文。
中    華    民    國    98    年    9     月    17    日
                    最高行政法院第七庭
                        審判長法官  藍  獻  林
                              法官  廖  宏  明
                              法官  張  瓊  文
                              法官  姜  素  娥
                              法官  林  文  舟
以  上  正  本  證  明  與  原  本  無  異
中    華    民    國    98    年    9     月    18    日
                              書記官  邱  彰  德


司法院資訊處製作；財團法人民間司法改革基金會備份。
